【裁判字號】    99,易緝,124
【裁判日期】    991028
【裁判案由】    竊盜
【裁判全文】
臺灣高雄地方法院刑事判決             99年度易緝字第124號
公  訴  人  臺灣高雄地方法院檢察署檢察官
被      告  丙○○
上列被告因竊盜案件，經檢察官提起公訴（99年度偵字第14648號
），本院判決如下：
    主  文
丙○○犯結夥竊盜罪，共貳罪，各處有期徒刑捌月。應執行有期
徒刑壹年貳月。
被訴攜帶兇器竊盜部分無罪。
    事  實
一、丙○○於民國99年4 月25日間經姚振榮、乙○○（均由本院
    另行審結）要約後，三人共同基於意圖自己不法所有之犯意
    聯絡，駕駛由姚振榮、乙○○事先所竊得車牌E5-5969 號之
    自用小貨車1 部，四處物色行竊目標，而為下列行為：
(一)、於99年4 月25日下午5 時29分許，在高雄縣鳳山市○○路11
    7 之1 號「甲○○○」前，見該餐廳所有之白鐵推車2 部（
    價值約新臺幣【下同】2 萬元）停放於餐廳前，即由姚振榮
    留在車上把風，乙○○與丙○○則下車，徒手將上開白鐵推
    車搬運上車竊取得逞，姚振榮旋即駕車搭載乙○○與丙○○
    逃離現場，並將上開白鐵推車運往由蔡郭隨容所經營位於高
    雄縣仁武鄉○○路13之4 號之資源回收場，以4,950 元之代
    價售予不知情之蔡郭隨容，所得贓款則交由丙○○保管。
(二)、於99年4 月25日下午6 時許，行經高雄縣仁武鄉○○村○○
    路303 號「柏緯鐵工股份有限公司」（下稱柏緯公司）前，
    見該公司所有之四角鐵桶3 只（價值約3 萬元）置放於公司
    大門外，乙○○、姚振榮及丙○○三人旋即下車，徒手將上
    開四角鐵桶搬運上車而竊取得逞。
(三)、嗣於同日下午7 時10分許，在高雄縣鳳山市○○○路17巷口
    ，為警察覺上開自用小貨車係贓車予以攔查，當場逮捕姚振
    榮、丙○○，乙○○則趁隙逃逸，並扣得上開四角鐵桶3 只
    、變賣上開白鐵推車所得贓款4, 950元，始悉上情。
二、案經高雄縣政府警察局鳳山分局報告臺灣高雄地方法院檢察
    署檢察官偵查起訴。
    理  由
壹、有罪部分：
一、程序方面：
    按被告以外之人於審判外之陳述，雖不符刑事訴訟法第159
    條之1 至第159 條之4 之規定，而經當事人於審判程序同意
    作為證據，法院審酌該言詞陳述或書面陳述作成時之情況，
    認為適當者，亦得為證據；又當事人、代理人或辯護人於法
    院調查證據時，知有第159 條第1 項不得為證據之情形，而
    未於言詞辯論終結前聲明異議者，視為有前項之同意，刑事
    訴訟法第159 條第1 項、第159 條之5 分別定有明文。查本
    判決所引用之證據，均已依法踐行調查證據程序，且當事人
    於審判程序亦同意作為證據，而經本院審酌證據資料作成時
    之情況，並無違法不當及證明力明顯過低之瑕疵，亦無依法
    應排除其證據能力之情形，認以之作為證據應屬適當，故自
    有證據能力。
二、實體方面：
(一)、訊據被告丙○○對於上開犯罪事實均坦承不諱，除與共犯姚
    振榮、乙○○於警詢、偵查及本院審理中供述情節，大致相
    符外（見警一卷第2 至4 頁，偵一卷第44至45頁、第47頁、
    第60至61頁，本院99年度易字第1067號卷第59頁），復有證
    人即被害人甲○○○員工蔡久雀、柏緯公司副廠長葉啟太於
    警詢時之證述（見警一卷第18至22頁背面、警二卷第5 至8
    頁）、證人即資源回收場負責人蔡郭隨容於警詢及偵查中之
    證述可佐（見警一卷第13至14頁，偵一卷第46至47頁、第66
    至67頁），另有扣押物品目錄表、贓物認領保管單、99年4
    月25日現場蒐證照片、甲○○○監視畫面翻拍照片及扣案贓
    款4,950 元為憑（見警一卷第23至27頁、第29至33頁、第37
    至38頁、第41至45頁），足見被告之任意性自白應與事實相
    符，得為認定犯罪之依據。從而，本件事證明確，被告上開
    竊盜犯行，均堪以認定，應依法論科。
(二)、核被告所為，均係犯刑法第321 條第1 項第4 款之結夥竊盜
    罪。被告與姚振榮、乙○○二人就本案犯行，均有犯意聯絡
    及行為分擔，均應依刑法第28條之規定，論以共同正犯。又
    被告所犯上開二罪間，犯意各別，行為互殊，應予分論處罰
    。爰審酌被告正值青年，不思以正途取財，未能尊重他人財
    產權，而以偷竊方式取得財物，實有不該，惟念及被告於本
    院審理時坦承犯行，犯後態度尚可，並考量其所竊取之物品
    價值，上開部分贓物並已發還被害人，有上開贓物認領保管
    單可參，及被告犯罪之動機、目的、手段、生活狀況、智識
    程度、犯罪所生之危害等一切情狀，分別量處如主文所示之
    刑，並定其應執行之刑。另按刑法上沒收因犯罪所得之物，
    應指因犯罪行為直接所產生或取得特定之原物，故除法律規
    定得追徵價額或其他特別之規定外，因變賣盜贓或侵占之物
    所得之價金，既非因犯罪直接所取得特定之物，自不得為沒
    收之對象，此有最高法院70年度台上字第5569號判決意旨可
    資參照，查本案扣得之贓款4,950 元，係被告及其他共犯販
    賣竊得之白鐵推車所得財物，應認係變賣盜贓所得之價金，
    非因犯罪直接所取得之特定物，依上說明，無庸予以沒收，
    併予敘明。
貳、無罪部分：
一、公訴意旨另以：被告與乙○○、姚振榮共同基於意圖自己不
    法所有之犯意聯絡，推由乙○○、姚振榮於99年4 月25日14
    時20分許在高雄縣鳳山市○○○路21巷3 號前，由姚振榮負
    責在旁把風，乙○○則持客觀上可為凶器之六角扳手以開啟
    車門之方式竊取丁○○所有、停放於該處之E5 -5969號自用
    小貨車，以作為渠等三人遂行前揭犯行之交通工具，因認被
    告涉犯刑法第321 條第1 項第3 款攜帶兇器竊盜罪嫌等語。
二、按犯罪事實應依證據認定之，無證據不得認定犯罪事實。又
    不能證明被告犯罪者，應諭知無罪之判決，刑事訴訟法第15
    4 條第2 項、第301 條第1 項分別定有明文。而所謂認定犯
    罪事實之證據，係指足以認定被告確有犯罪行為之積極證據
    而言，該項證據自須適合於被告犯罪事實之認定，始得採為
    斷罪資料，如未能發現相當證據，或證據不足以證明，自不
    能以推測或擬制之方法，以為裁判之基礎；且無論直接或間
    接證據，其為訴訟上之證明，須於通常一般之人均不致有所
    懷疑，而得確信其為真實之程度者，始得據為有罪之認定，
    倘其證明尚未達到此一程度，而有合理之懷疑存在，致法院
    無從為有罪之確信，自應為無罪之判決（最高法院40年台上
    字第86號及76年台上字第4986號判例意旨參照）。
三、公訴人認被告涉犯此一加重竊盜罪嫌，無非係以證人即共犯
    乙○○於偵訊中之供述作為主要憑據。訊據被告堅詞否認此
    部分犯行，並辯稱：上開自小貨車係由乙○○、姚振榮共同
    竊取，伊除未實際在場參與竊盜犯行外，事前亦非知情，且
    未參與謀議等語，經查：
(一)、E5 -5969號自用小貨車係由乙○○、姚振榮於99年4月25日1
    4時20分許在高雄縣鳳山市○○○路21巷3號前，由姚振榮在
    場把風、乙○○以持六角扳手開啟之方式而竊得，惟被告並
    未親自在場一節，業據同案被告姚振榮於警詢、偵查中（警
    一卷第2 至4 頁、偵一卷第44至45頁）及乙○○於偵查中供
    述明確（偵一卷第60至61頁），而可認定。
(二)、至乙○○於偵查中雖另供稱: 「（問: 你們偷車時丙○○是
    否知情? ）應該知道。」（見偵一卷第60頁）、於本院審理
    中供稱: 「（問: 案發當天情形為何? 姚振榮、丙○○當天
    在做些什麼? ）姚振榮負責把風，丙○○則是我們之前就講
    好要去載他。」、「（問: 所以你們之前早就講好了? ）是
    的。」等語（見本院99年度易字第1067號卷第36頁），然細
    繹此等供述內容，關於被告是否確曾共同參與該竊取行為之
    事前謀議、策劃及具體犯行分擔，均無從得悉，是以，上揭
    供述內容至多僅供作為被告事先知悉乙○○、姚振榮竊取車
    輛犯行之證明，公訴人憑此認被告涉犯共同竊盜犯行，是否
    有據，已非無疑。況且，乙○○於本院審理中經具結後復明
    確證述: 「（問:E5-5969號自用小貨車是怎麼來的? ）是我
    和姚振榮去偷的，丙○○事先並不知情....，偷車前並沒有
    跟丙○○講說要去偷車，....，之前會供稱丙○○事先知情
    等語，是因為姚振榮於偷完車後說要去找丙○○一起去偷東
    西，所以我才以為姚振榮都跟丙○○講好了，....，當時是
    我和姚振榮約好要偷車來做為偷竊的工具，當初一開始是講
    好我和姚振榮二人要去偷的。」等語甚詳（見本院卷第64
    至68頁），由此應可徵見公訴人以乙○○於前揭偵審中所為
    供述內容不利於被告，應係未進一步詳細審究其供述內容所
    致，再者，姚振榮於警詢中亦供承: 僅與乙○○共犯竊取自
    小貨車等語（見警一卷第3 頁），核與乙○○於本院審理中
    前揭證述內容，大致相符，故關於乙○○之供述內容，自應
    以其審理中所述證詞為準。此外，公訴人又別無舉證，本院
    自無從對此部分被告犯行形成毫無合理可疑之有罪確切心證
    。
(三)、綜上所述，公訴人所舉之證據，尚不足以令本院對其所指被
    告所涉此部分加重竊盜之罪嫌認已達到毫無合理可疑之證明
    程度並因此產生有罪之確信，此外，復查無其他積極證據足
    資證明被告有此犯行，揆諸首揭證據法則之說明，「事證有
    疑，利歸被告」，既不能證明被告犯罪，自應對其此被訴部
    分諭知無罪。
據上論斷，應依刑事訴訟法第299條第1項前段、第301條第1 項
 ，刑法第28條、第321 條第1 項第4 款、第51條第5 款，判決
 如主文。
本案經檢察官鄧藤墩到庭執行職務。
中    華    民    國     99   年   10    月    28     日
                  刑事第十八庭  審判長法  官  黃宗揚
                                      法  官  高瑞聰
                                      法  官  鄭子文
以上正本證明與原本無異。
如不服本判決應於收受判決後10日內向本院提出上訴書狀，並應
敘述具體理由。其未敘述上訴理由者，應於上訴期間屆滿後20日
內向本院補提理由書(均須按他造當事人之人數附繕本)「切勿逕
送上級法院」。
中    華    民    國     99   年   10    月    28     日
                                      書記官  王立山
附錄本案論罪科刑法條：
中華民國刑法第321條第1項第4款
犯竊盜罪而有左列情形之一者，處 6 月以上、 5 年以下有期徒
刑：
一、於夜間侵入住宅或有人居住之建築物、船艦或隱匿其內而犯
    之者。
二、毀越門扇、牆垣或其他安全設備而犯之者。
三、攜帶兇器而犯之者。
四、結夥三人以上而犯之者。
五、乘火災、水災或其他災害之際而犯之者。
六、在車站或埠頭而犯之者。
前項之未遂犯罰之。

司法院資訊處製作；財團法人民間司法改革基金會備份。
